【裁判字號】    95,交聲,894
【裁判日期】    950929
【裁判案由】    違反道路交通管理處罰條例聲明異議
【裁判全文】
臺灣臺北地方法院交通事件裁定         95年度交聲字第894號
原處分機關  臺北市交通事件裁決所
聲明異議人
即受處分人  甲○○
上列受處分人因違反道路交通管理處罰條例案件，對於原處分機
關臺北市交通事件裁決所於中華民國九十五年九月十四日所為之
處分（原處分案號：北市裁二字第裁二二－Ａ三Ｋ○二四六二九
號），聲明異議，本院裁定如下：
    主  文
異議駁回。
    理  由
一、原處分意旨略以：本件異議人即受處分人所有之車牌號碼6C
    -2501號自用一般小客貨車，於民國（下同）九十五年七月
    七日下午一時七分許，停放在臺北市○○路一六一號對面之
    身心障礙專用停車位內，為臺北縣警察局交通警察大隊員警
    以受處分人有違反前揭道路交通管理處罰條例第五十六條第
    一項第十款規定之行為，對於車輛所有人甲○○逕行舉發，
    並依同條第三項後段規定予以拖吊移置，異議人於領回車輛
    時僅繳納移置費、保管費，罰鍰則未同時繳納，異議人甲○
    ○對於該舉發不服，先向臺北市交通事件裁決所提出申訴，
    經原舉發單位調查結果，仍認受處分人有上開違規之行為，
    原處分機關遂以上開車輛確有「於身心障礙專用停車位違規
    停車」之違規事由，於九十五年九月十四日以北市裁二字第
    裁二二－Ａ三Ｋ○二四六二九號裁決書裁罰受處分人甲○○
    罰鍰新台幣（下同）一千二百元。
二、異議人聲明異議之意旨略以：伊將車停於殘障車位，下車時
    忘記將車輛識別證放置於車窗，以致車輛被拖吊，而伊確為
    身心障礙者，將車停於殘障停車格合於情理，伊未將識別證
    放置車窗，僅能拖吊移置，並未說明可以開罰單，認此已違
    反比例原則等語。
三、按汽車駕駛人於身心障礙專用停車位違規停車者，處新臺幣
    六百元以上一千二百元以下罰鍰，道路交通管理處罰條例第
    五十六條第一項第十款定有明文。又使用身心障礙者專用停
    車位者，除掛有專用牌照之車輛外，應將專用停車位識別證
    置於汽車擋風玻璃明顯處或黏貼於機車車首，以供查核檢驗
    ；違規佔用路邊停車場專用停車位者，由交通勤務警察、依
    法令執行交通稽查任務人員或交通助理人員依道路交通管理
    處罰條例第五十六條規定辦理，為身心障礙者專用停車位設
    置管理辦法第九條、第十四條第一項亦訂有明文。
四、經查：
  (一)異議人所有之車牌號碼6C-2501號自用一般小客貨車，於前
    揭時、地，停放在臺北市○○路一六一號對面之身心障礙專
    用停車位內，為臺北縣警察局交通警察大隊員警以受處分人
    有違反前揭道路交通管理處罰條例第五十六條第一項第十款
    規定，對於車輛所有人甲○○逕行舉發，並依同條第三項後
    段規定予以拖吊移置，異議人於領回車輛時僅繳納移置費、
    保管費，罰鍰則未同時繳納，異議人對於該舉發不服，先向
    臺北市交通事件裁決所提出申訴，經原舉發單位調查結果，
    仍認受處分人有上開違規之行為，原處分機關遂以上開車輛
    確有「於身心障礙專用停車位違規停車」之違規事由，於九
    十五年九月十四日以北市裁二字第裁二二－Ａ三Ｋ○二四六
    二九號裁決書裁罰異議人罰鍰一千二百元，有臺北市政府警
    察局號舉發違反道路交通事件通知單、北市裁二字第裁二二
    －Ａ三Ｋ○二四六二九號裁決書在卷可稽。
  (二)異議人對於其所有之前揭自用一般小客貨車，於前揭時、地
    ，停放在臺北市○○路一六一號對面之身心障礙專用停車位
    內之事實並不否認，惟以上揭理由異議。
  (三)異議人係殘障人士，領有臺北市政府社會局所發給之身心障
    礙專用停車位識別證，固有其所出之識別證在卷可證。按身
    心障礙者專用停車位設置管理辦法之立法目的，主要在於維
    護身心障礙者之合法權益及生活，保障其公平參與社會生活
    之機會，結合政府及民間資源，規劃並推行各項扶助及福利
    措施，乃在身心障礙者保護法第四十八條授權訂定身心障礙
    者專用停車位設置管理辦法。又使用身心障礙者專用停車位
    者，應將專用停車位識別證置於汽車擋風玻璃明顯處或黏貼
    於機車車首，以供查核驗證。專用停車位識別證應由身心障
    礙者本人親自持用或家屬乘載身心障礙者本人時持用。前項
    家屬如未乘載身心障礙者本人時，不得使用專用停車位識別
    證。掛有專用牌照之車輛，由身心障礙者本人使用或乘載身
    心障礙者本人時，得使用身心障礙者專用停車位，身心障礙
    者專用停車位設置管理辦法第九條、第十二條分別定有明文
    。其立法意旨應在於藉由專用停車位識別證之查核，以檢驗
    殘障車位實際佔用者之身分，確保使用殘障車位之人為身心
    障礙者，防止一般民眾駕駛身心障礙車輛或一般車輛而佔用
    殘障車位，破壞立法美意。是主管機關須為必要之管理措施
    ，自應一體適用於所有身心障礙者，此如同道路交通管理處
    罰條例第十四條第二款規定行車執照應隨車攜帶，具有同樣
    之管制目的，難認此有何增加法律本身所無之限制。是汽車
    駕駛人縱使於身分上符合將車輛停放於身心障礙者專用停車
    位之規定，惟如其未依規定將專用停車位識別證放置於車內
    擋風玻璃明顯處時，將使查核之員警無法判定該車是否屬於
    已登記身心障礙車輛，及該車實際駕駛人或車上之人是否為
    身心障礙者。本件受處分人雖領有中華民國身心障礙手冊，
    並取得專用停車位識別證，惟揆之上開說明，受處分人未將
    身心障礙識別卡置於汽車擋風玻璃明顯處，則難以認定當時
    實際駕駛車輛者為身心障礙者本人。是本件事證明確，受處
    分人之違規行為堪以認定。
五、綜上所述，受處分人甲○○所有之上揭車輛確有在前述時、
    地，於身心障礙專用停車位停車，未依規定放置專用停車位
    識別證於車內擋風玻璃明顯處之行為，從而原處分機關依前
    揭道路交通管理處罰條例第五十六條第一項第十款之規定，
    裁處異議人罰鍰一千二百元，核無違誤，異議人之異議顯無
    理由，自應予駁回。
據上論斷，應依道路交通案件處理辦法第十九條，裁定如主文。
中    華    民    國    95    年    9     月    29    日
                    交通法庭法  官  林春鈴
以上正本證明與原本無異
如不服本裁定應於送達後5日內向本院提出抗告狀
                            書記官  羅欣宜
中    華    民    國    95    年    9     月    29    日


司法院資訊處製作；財團法人民間司法改革基金會備份。
